【裁判字號】    97,破抗,10
【裁判日期】    970328
【裁判案由】    宣告破產
【裁判全文】
臺灣高等法院高雄分院民事裁定          97年度破抗字第10號
抗  告  人  甲○○
上列抗告人因宣告破產事件，對於民國96年12月28日臺灣高雄地
方法院96年度破字第118號所為裁定提起抗告，本院裁定如下：
    主  文
抗告駁回。
抗告程序費用由抗告人負擔。
    理  由
一、按破產管理人之報酬，為財團費用；破產人及其家屬之必要
    生活費，視為財團費用；財團費用及財團債務，應先於破產
    債權，隨時由破產財團清償之，破產法第95條第1 項第3 款
    、第2 項、第97條分別定有明文。又破產固係對於債務人不
    能清償債務者宣告之，但法院就破產之聲請，以職權為必要
    之調查，確係毫無財產，則破產財團即不能構成，無從依破
    產程序清理其債務，自應依同法第63條以裁定駁回其聲請（
    司法院院字第1505號亦著有解釋）。是以法院就破產之聲請
    ，應依職權為必要之調查，倘債務人確係毫無財產可構成破
    產財團，或債務人之財產不敷清償破產財團之費用及財團之
    債務，無從依破產程序清理其債務時，應以無宣告破產之實
    益，裁定駁回聲請（最高法院86年度台抗字第479 號裁定意
    旨參照）。
二、聲請及抗告意旨略以：伊因理財失當，且應負擔銀行年息將
    近20% 之循環高利，現已陷財務困境，而無力償還。又伊因
    負債而遭受債權人之催討追債，甚至恐嚇威脅，遭受極大之
    壓力，故不得不請求依法清理其債務。而伊積欠各銀行共計
    3,272,830元，現又僅有現金307,800元，財產總額顯然不足
    清償債務，已達宣告破產之程度。惟原審竟駁回抗告人之聲
    請，實有不當，爰求予廢棄原裁定云云。
三、經查，抗告人分別積欠如原裁定附表所示債權人之債務合計
    3,523,072 元及利息、違約金之事實，業據抗告人陳明在卷
    ，並經各債權人函覆在卷可稽（原審卷第22至41頁）。又抗
    告人固自陳其目前之財產僅有現款307,800 元等情，惟經原
    審及本院命其陳報該現款之證明文件（原審卷第6 頁、本院
    卷第53頁），其均未能提出證據以實其說，尚難認抗告人確
    有現款307,800 元存在。至抗告人雖於93年度所得10,000元
    、於94年度所得76,120元、於95年度所得236,330 元，有稅
    務電子閘門財產所得調件明細表足憑（原審卷第9 至14頁）
    ，然亦不能證明抗告人現仍有上開財產，此外，復查無其他
    任何資產可供構成破產財團，自難認符合宣告破產之要件。
四、況查，破產管理人之報酬、破產人及其家屬之必要生活費，
    均屬財團費用，應先於破產債權而受清償，業如前述。就目
    前破產實務，破產管理人之報酬約為4至5萬元，又依司法院
    頒布各級法院辦案期限實施要點第2點第2款之規定，破產事
    件之辦案期限為2 年，而破產程序包括召開債權人會議、陳
    報債權債務、查明債務人財產及有無隱匿情形、出售資產、
    分配破產財團等，程序繁雜，所費多時，並考量抗告人於本
    件聲請事件，經原審命其補正財產證明文件及戶籍謄本，均
    迄未補正，經本院2 次通知其到庭陳述，亦均未到庭，抗告
    人既未能配合法院程序進行，則破產程序勢將有所延宕，是
    預估破產程序約計2 年始可終結。另抗告人居住於高雄縣，
    依行政院主計處公布之95年度高雄縣平均每人月消費支出約
    為13,776元，則若准予宣告破產，其於破產程序所需支出之
    破產管理人報酬及其個人之必要生活費用等財團費用至少需
    370,624元（計算式：40,000＋13,776×24＝370,624）。再
    加計破產程序中必須花費之公告，債權人會議等管理，分配
    之必要費用，顯已逾抗告人主張之現有資產307,800 元。從
    而，經扣除應支出之財團費用後，抗告人已無任何餘額可供
    清償破產債權，自無從依破產程序清理其債務。
五、綜上所述，抗告人未能證明其有307,800 元之財產存在，其
    縱有此財產，於扣除破產管理人之報酬及生活費用後，亦無
    任何餘額可構成破產財團以清償破產債權，其自無從依破產
    程序清理其債務，尚無宣告破產之實益。是抗告人聲請宣告
    破產為無理由，不應准許。原裁定因而駁回抗告人破產之聲
    請，並無違誤。抗告意旨指摘原裁定不當，求予廢棄，並無
    理由，應予駁回。
據上論結，本件抗告為無理由，應依破產法第5 條，民事訴訟法
第495 條之1 第1 項、第449 條第1 項、第95條、第78條，裁定
如主文。
中    華    民    國    97    年    3     月    28    日
                            民事第五庭
                                審判長法官  蔡明宛
                                法      官  曾錦昌
                                法      官  魏式璧
以上正本證明與原本無異。
如不服本裁定應於送達後10日內向本院提出再抗告狀 (並按他造
當事人之人數附繕本)， 並繳納再抗告費新臺幣1000 元。
再為抗告應以適用法規顯有錯誤為理由，並經本院之許可，該許
可以原裁定所涉及之法律見解具有原則上之重要性者為限，並委
任律師為代理人。
中    華    民    國    97    年    3     月    28    日
                                書  記  官  林明威
附註：
抗告人之配偶、三親等內之血親、二親等內之姻親，或抗告人為
法人、中央或地方機關時，其所屬專任人員具有律師資格並經法
院認適當者，亦得為第三審代理人。
抗告人或其法定代理人具有律師資格者及前項情形，應於提起抗
告或委任時釋明之。


司法院資訊處製作；財團法人民間司法改革基金會備份。
